【裁判字號】    99,交易,362
【裁判日期】    990910
【裁判案由】    過失傷害
【裁判全文】
臺灣臺北地方法院刑事判決             99年度交易字第362號
公  訴  人  臺灣臺北地方法院檢察署檢察官
被      告  乙○○
選任辯護人  謝維仁律師
上列被告因犯過失傷害案件，經檢察官提起公訴（九十九年度偵
字第三二三二號），本院判決如下：
    主    文
乙○○因過失傷害人，處有期徒刑月，如易科罰金，以新臺幣
壹仟元折算壹日。
    犯罪事實
一、乙○○於民國九十八年八月十三日晚上某時許，騎乘其所有
    車牌號碼ＢＰＨ—○八八號普通重型機車，沿臺北市中正區
    ○○○路第三車道由西向東方向行駛，於同日晚上八時二十
    分許，行經臺北市中正區○○○路與中華路口前某處時，見
    其行進方向之行車管制號誌業已轉換為黃燈，竟未暫停於停
    止線外等待，仍騎乘前開普通重型機車直行進入上開交岔路
    口，然於其尚未完全通過該交岔路口前時，其行進方向之行
    車管制號誌業已轉換為紅燈，本應注意汽車行駛時，駕駛人
    應注意車前狀況，並隨時採取必要之安全措施，而依當時為
    天候雨，夜間有照明，道路路面狀況濕潤，無缺陷，無障礙
    物，且視距良好之市區○○道路，並無不能注意之情況，竟
    疏未注意中華路方向左右兩側是否有車輛於行車管制號誌轉
    換之際快速起步通過路口等車前狀況，貿然騎乘前開普通重
    型機車繼續直行欲通過該交叉路口，適有丙○○騎乘甲○○
    所有車牌號碼ＢＥＺ—五三二號普通重型機車，在上開交叉
    路口由南往北方向南側機車待轉區內停等紅燈，俟上開交叉
    路口由南往北方向之行車管制號誌轉換為綠燈，丙○○騎乘
    上開普通重型機車起步時，本應注意車輛起駛前，應顯示方
    向燈，注意前後左右有無障礙或車輛行人，並應讓行進中之
    車輛行人優先通行，且汽車行駛時，駕駛人應注意車前狀況
    ，並隨時採取必要之安全措施，竟疏未注意前方上開交叉路
    口內和平西路方向左右兩側之往來車輛等狀況，即貿然騎乘
    上開普通重型機車逕自起步往前直行進入上開交叉路口，因
    而煞避不及，致使丙○○騎乘之上開普通重型機車車頭撞擊
    乙○○騎乘之前開普通重型機車右側車身，造成丙○○騎乘
    之上開普通重型機車人、車倒地，丙○○因而受有左食指瘀
    腫、右足痛、左踝痛及左足挫傷等傷害。嗣經甲○○報警處
    理，乙○○於前往處理車禍事故之警員吳友智到達現場處理
    時在場，且於有偵查權限之警員吳友智未發覺其姓名與犯罪
    情節之前，主動供出自己之年籍與肇事經過而接受裁判。
二、案經丙○○訴由臺北市政府警察局中正第二分局報請臺灣臺
    北地方法院檢察署檢察官偵查起訴。
    理    由
壹、證據能力部分：
  一、查本件被告乙○○所為不利於己之陳述，並無出於強暴、
      脅迫、利誘、詐欺、疲勞訊問、違法羈押或其他不正之方
      法，亦非違反法定障礙事由經過期間不得訊問或告知義務
      之規定而為，依刑事訴訟法第一百五十六條第一項、第一
      百五十八條之二規定，應認其有證據能力。
  二、按被告以外之人於審判外之言詞或書面陳述，除法律有規
      定者外，不得作為證據；法院或檢察官得囑託醫院、學校
      或其他相當之機關、團體為鑑定，或審查他人之鑑定，並
      準用第二百零三條至第二百零六條之一規定；其須以言詞
      報告或說明時，得命實施鑑定或審查之人為之，刑事訴訟
      法第一百五十九條第一項、第二百零八條第一項分別定有
      明文。是法院或檢察官依刑事訴訟法第二百零八第一項之
      規定，囑託鑑定機關所出具之鑑定報告，應屬刑事訴訟法
      第二百零六條第一項之鑑定報告，為傳聞法則之例外，而
      囑託包括檢察官直接囑託及概括指定而由警察機關逕送鑑
      定之情形。查，臺北市車輛行車事故鑑定委員會於本案偵
      查時，受偵查檢察官之囑託而為之鑑定書面報告，屬刑事
      訴訴法第一百五十九條第一項「被告以外之人於審判外之
      言詞或書面陳述，除法律有規定者外，不得作為證據。」
      ，所稱「法律有規定者」之例外情形，此因「鑑定之經過
      及其結果，應命鑑定人以言詞或『書面』報告」，同法第
      二百零六條第一項亦規定甚明，是鑑定人以書面為鑑定報
      告提出於法院，依刑事訴訟法第一百五十九條第一項立法
      理由及同法第二百零六條第一項規定，即具有證據能力。
  三、次按被告以外之人於偵查中向檢察官所為之陳述，除顯有
      不可信之情況者外，得為證據，刑事訴訟法第一百五十九
      條之一第二項定有明文。復按刑事訴訟法第一百五十八條
      之三規定：「證人、鑑定人依法應具結而未具結者，其證
      言或鑑定意見，不得作為證據。」所謂「依法應具結而未
      具結者」，係指檢察官或法官依刑事訴訟法第一百七十五
      條之規定，以證人身分傳喚被告以外之人（證人、告發人
      、告訴人、被害人、共犯或共同被告）到庭作證，或雖非
      以證人身分傳喚到庭，而於訊問調查過程中，轉換為證人
      身分為調查時，此時其等供述之身分為證人，則檢察官、
      法官自應依本法第一百八十六條有關具結之規定，命證人
      供前或供後具結，其陳述始符合第一百五十八條之三之規
      定，而有證據能力。若檢察官或法官非以證人身分傳喚，
      而以告發人、告訴人、被害人或共犯、共同被告身分傳喚
      到庭為訊問時，其身分既非證人，即與「依法應具結」之
      要件不合，縱未命其具結，純屬檢察官或法官調查證據職
      權之適法行使，當無違法可言。而前揭不論係本案或他案
      在檢察官面前作成未經具結之陳述筆錄，係屬被告以外之
      人於偵查中向檢察官所為之陳述，本質上屬於傳聞證據，
      基於保障被告在憲法上之基本訴訟權，除該被告以外之人
      死亡、身心障礙致記憶喪失或無法陳述、滯留國外或所在
      不明而無法傳喚或傳喚不到、或到庭後拒絕陳述等情形外
      ，如已經法院傳喚到庭具結而為陳述，並經被告之反對詰
      問，前揭非以證人身分而在檢察官面前未經具結之陳述筆
      錄，除顯有不可信之情況者外，依刑事訴訟法第一百五十
      九條之一第二項，仍非不得為證據，惟應於判決內敘明其
      符合傳聞證據例外之理由。不能因陳述人未經具結，即一
      律適用本法第一百五十八條之三之規定，排除其證據能力
      ，最高法院九十七年度臺上字第一三七三號著有判決意旨
      可資參照。又按刑事訴訟法第一百六十六條以下所定詰問
      程序，僅於審判程序有其適用，偵查程序中檢察官固然基
      於其客觀義務，必須對於被告有利及不利之情形均一律注
      意（刑事訴訟法第二條第一項參照），惟偵查中檢察官主
      要係基於蒐集被告犯罪證據之目的以訊問證人，核與審判
      程序中法院需立於公正第三人地位，經由當事人之攻防，
      調查證人以認定事實之性質及目的有別，況偵查中訊問證
      人，法亦無明文必須傳喚被告使之得以在場，至刑事訴訟
      法第二百四十八條第一項前段雖規定「如被告在場者，被
      告得親自詰問」，然在偵查之目的及法律之條文規範結構
      下，事實上亦難期被告有於偵查中行使詰問權之機會，是
      應認我國現行法制中，偵查中被告對於證人之對質詰問權
      ，並非必然需受到保障之權利，惟法院於審判中欲使用偵
      查時訊問證人之筆錄時，基於審判期日即應保障被告對質
      詰問權之法理，除被告於審判中放棄對該證人之反對詰問
      權，而得依刑事訴訟法第二百八十八條第二項前段規定以
      宣讀該證人於審判外陳述或告以要旨等簡便調查證據方式
      為之者外，法院仍應傳喚該陳述人到庭，使被告或其辯護
      人有行使反對詰問權之機會，否則該證人在偵查中向檢察
      官所為之陳述，縱使已經具結，且無顯不可信之情況，仍
      屬未經完足調查之證據。當事人對於詰問權既有處分之權
      能，則此項詰問權之欠缺，非不得於審判中由被告行使以
      補正，而完足為經合法調查之證據，最高法院九十六年度
      臺上字第一八七○號著有判決意旨可資參照。經查：（一
      ）證人吳友智、告訴人丙○○於九十九年三月一日、五月
      二十日偵查中分別以證人身分具結向檢察官所為之證述，
      均查無任何顯不可信之情況，依刑事訴訟法第一百五十九
      條之一第二項規定，均得為證據。（二）告訴人丙○○於
      九十九年二月四日偵查中經檢察官以被告身分傳喚到庭訊
      問，惟其身分既非證人，即與「依法應具結」之要件不合
      ，縱未命其具結，純屬檢察官調查證據職權之適法行使，
      當無違法可言。是告訴人於九十九年二月四日偵查中以被
      告身分向檢察官所為之陳述，固屬被告以外之人於審判外
      之陳述，惟查無顯有不可信之情況，依前開規定，屬於傳
      聞法則之例外，得為證據，且被告及其選任辯護人均未聲
      請詰問告訴人，要無侵害被告及其選任辯護人對於告訴人
      之對質詰問權，依前開規定，其瑕疵應認已治癒，而得為
      證據。
  四、復按除顯有不可信之情況外，公務員職務上製作之紀錄文
      書、證明文書、從事業務之人於業務上或通常業務過程所
      須製作之紀錄文書、證明文書，亦得為證據，刑事訴訟法
      第一百五十九條之四第一款、第二款分別定有明文。又按
      醫師法第十二條第一項規定：醫師執行業務時，應製作病
      歷，並簽名或蓋章及加註執行年、月、日。第二項規定：
      前項病歷，除應於首頁載明病人姓名、出生年、月、日、
      性別及住址等基本資料外，其內容至少應載明下列事項：
      一、就診日期。二、主訴。三、檢查項目及結果。四、診
      斷或病名。五、治療、處置或用藥等情形。六、其他應記
      載事項。因此，醫師執行醫療業務時，不論患者是因病尋
      求診療，或因特殊目的而就醫，醫師於診療過程中，應依
      醫師法之規定，製作病歷，此一病歷之製作，均屬醫師於
      醫療業務過程中所須製作之紀錄文書，而且每一醫療行為
      均屬可分，因其接續之看診行為而構成醫療業務行為，其
      中縱有因訴訟目的，例如被毆傷而尋求醫師之治療，對醫
      師而言，仍屬其醫療業務行為之一部分，仍應依法製作病
      歷，則該病歷仍屬業務上所製作之紀錄文書，與通常之醫
      療行為所製作之病歷無殊，自屬刑事訴訟法第一百五十九
      條之四第二款所稱從事業務之人於業務上所須製作之紀錄
      文書，而診斷證明書係依病歷所轉錄之證明文書，自仍屬
      本條項之證明文書，最高法院九十七年度臺上字第六六六
      號著有判決要旨可參。查，臺北市立聯合醫院急診病歷、
      臺北市立聯合醫院急診醫囑單（一）、臺北市立聯合醫院
      急診護理記錄（一）、臺北市政府消防局救護紀錄表、臺
      北市立聯合醫院和平院區一般外科—門診處方明細及聯合
      醫院和平院區病患檢驗總表，分別為公務員職務上製作之
      紀錄文書、從事業務之人於業務上所須製作之紀錄文書，
      而聯合醫院和平院區診斷證明書，則係依病歷所轉錄之證
      明文書，且為從事業務之人於業務上所須製作之證明文書
      ，可信度均甚高，復均查無顯有不可信之情況，依前開刑
      事訴訟法第一百五十九條之四第一款、第二款之規定，自
      均得為證據。
  五、再按被告以外之人於審判外之言詞或書面陳述，除法律有
      規定者外，不得作為證據。被告以外之人於審判外之陳述
      ，雖不符前四條之規定，而經當事人於審判程序同意做為
      證據，法院審酌該言詞陳述或書面陳述作成時之情況，認
      為適當者，亦得為證據。當事人、代理人或辯護人於法院
      調查證據時，知有刑事訴訟法第一百五十九條第一項不得
      為證據之情形，而未於言詞辯論終結前聲明異議者，視為
      有前項之同意，刑事訴訟法第一百五十九條第一項、第一
      百五十九條之五分別定有明文。查，本案所據以認定事實
      之證據，部分屬傳聞證據，惟檢察官、被告及其選任辯護
      人均未於本院言詞辯論終結前聲明異議，本院審酌該等言
      詞或書面陳述作成之情況，並無非出於任意性或不正取供
      ，或違法或不當情事，且客觀上亦無不可信之情況，堪認
      為適當，依刑事訴訟法第一百五十九條之五第二項規定，
      均得作為證據，先予敘明。
貳、實體部分：
  一、訊據被告固坦承其於前揭時間、地點，駕駛上開普通重型
      機車與告訴人所騎乘之普通重型機車發生碰撞，告訴人騎
      乘之普通重型機車人、車倒地，告訴人因而受有左食指瘀
      腫、右足痛、左踝痛及左足挫傷等傷害之事實，惟矢口否
      認有何過失傷害之犯行，辯稱：車禍不是伊造成的，伊沒
      有闖紅燈，伊到紅綠燈的時候是變黃燈，前面都沒有衝出
      來，告訴人就衝出來了，這件事伊沒有錯云云。被告選任
      辯護人則為其辯稱：被告雖係遠遠地看到西向東號誌黃燈
      ，除非能證明被告看到在西向東號誌為黃燈時，距離轉紅
      燈之時間已顯著少於三秒，否則無法推論被告通過肇事路
      口時必已轉換成紅燈，自無法認定被告成立過失傷害罪。
      又本案告訴人如注意車前狀況，顯可發現有人闖紅燈，自
      應延遲發動機車，即可避免本件車禍，故告訴人亦有過失
      云云。經查：
  （一）被告於前揭時間、地點，騎乘其所有車牌號碼ＢＰＨ—
        ○八八號普通重型機車，沿臺北市中正區○○○路第三
        車道由西向東方向行駛，於同日晚上八時二十分許，行
        經臺北市中正區○○○路與中華路口時，適有告訴人騎
        乘證人甲○○所有車牌號碼ＢＥＺ—五三二號普通重型
        機車，沿臺北市○○區○○路與和平西路口南側機車待
        轉區由南往北方向起步行駛至該交叉路口，煞避不及，
        致使告訴人騎乘之上開普通重型機車車頭撞擊被告騎乘
        之前開普通重型機車右側車身，造成告訴人騎乘之普通
        重型機車人、車倒地，告訴人因而受有左食指瘀腫、右
        足痛、左踝痛及左足挫傷等傷害，嗣經證人甲○○撥打
        其行動電話門號0000000000號報警處理等事
        實，業據被告於警詢、偵查及本院審理時供述甚詳，核
        與告訴人於警詢及偵查時供述情節相符，復經證人甲○○於本院九十九年八月二十七日審判期日中到庭證述屬
        實，並有道路交通事故現場圖、臺北市政府警察局中正
        二分局交通分隊交通事故補充資料表、臺北市政府警察
        局中正二分局交通分隊交通事故談話紀錄表、道路交通
        事故調查報告表（一）、道路交通事故調查報告表（二
        ）、事故現場及車損照片、聯合醫院和平院區診斷證明
        書、臺北市立聯合醫院九十九年六月十七日北市醫和字
        第○九九三○八九八一○○號函及其檢附臺北市立聯合
        醫院急診病歷、臺北市立聯合醫院急診醫囑單（一）、
        臺北市立聯合醫院急診護理記錄（一）、臺北市政府消
        防局救護紀錄表、臺北市立聯合醫院和平院區一般外科
        —門診處方明細、聯合醫院和平院區病患檢驗總表及臺
        北市政府消防局九十九年七月十三日北市消指字第○九
        九三四六四九五○○號函及其檢附臺北市政府消防局救
        災救護指揮中心受理報案紀錄表、臺北市政府警察局九
        十九年七月十三日北市警勤字第○九九三三四五○九○○號函、遠傳電信股份有限公司九十九年八月十日函等
        件在卷可稽，足徵被告任意性自白與事實相符，堪可採
        信。
  （二）又被告於上開時間、地點，騎乘其所有普通重型機車，
        行經臺北市中正區○○○路與中華路口前某處時，見和
        平西路由西往東方向之行車管制號誌業已轉換為黃燈，
        竟未暫停於停止線外等待，仍騎乘前開普通重型機車直
        行進入上開交岔路口，然於其尚未完全通過該交岔路口
        前時，其行進方向之行車管制號誌業已轉換為紅燈，竟
        疏未注意前方上開交叉路口內和平西路方向左右兩側之
        往來車輛等狀況，即貿然騎乘前開普通重型機車繼續直
        行，適有告訴人騎乘上開普通重型機車，在上開交叉路
        口由南往北方向南側機車待轉區內停等紅燈，俟上開交
        叉路口由南往北方向之行車管制號誌轉換為綠燈，告訴
        人遂騎乘上開普通重型機車逕自起步往前直行進入上開
        交叉路口，因而煞避不及，致使告訴人騎乘之上開普通
        重型機車車頭撞擊被告騎乘之前開普通重型機車右側車
        身等事實，業據被告於九十八年八月十三日警詢時供稱
        ：伊沿和平東路最旁邊第三車道直走，在還沒騎到中華
        路路口前，遠遠地就看到變黃燈，伊就繼續騎，伊要過
        去時沒注意有無變紅燈。伊在還離對方車頭差不多兩臺
        機車車身多左右的距離，看到他自己一輛車從肇事路口
        東南角這邊衝出來，往中華路直行，伊想說慘了這樣，
        伊沒煞車、閃車，就在接近右邊斑馬線那裏，伊車身被
        他的車頭撞到，伊就一直偏一直偏等語無訛，核與告訴
        人於九十八年八月十三日警詢時先供稱：伊沿中華路外
        側車道南向北行駛，在肇事路口之東南角待轉區停等紅
        燈，見南向北號誌變綠燈時才起步行駛，至肇事地點時
        ，伊車頭被沿和平西路第三車道西向東行駛之重機ＢＰ
        Ｈ—○八八右車身擦撞而倒地受傷等語；又於九十九年
        一月十三日警詢時供稱：當天伊騎乘重機車ＢＥＺ—五
        三二由中華路（由南往北）直行方向行駛，行經中華路
        、和平西路口時，當時紅燈，伊將機車停在路口的停車
        格內，停等紅燈，直到變綠燈時，伊才騎車剛起步（中
        華路由南往北）過去，結果就在中華路與和平西路口與
        一部重機車（和平西路由西往東方向行駛）ＢＰＨ—○
        八八發生車禍，該重機車ＢＰＨ—○八八右側車身，擦
        撞到伊的機車車頭，造成伊機車右車鏡、前面板、把手
        蓋及內土除毀損等語：並於九十九年二月四日偵查中供
        稱：乙○○說他從艋舺大道就看到燈號是黃燈，他就一
        直騎，所以他在中華路口是闖紅燈等語：再於九十九年
        五月二十日偵查中以證人身分到庭結證稱：伊當時是沿
        中華路往北方向，伊停在機車待轉區等待紅燈，伊等綠
        燈後直走，乙○○的車身就撞到伊的車子等語相符，復
        經證人吳友智於九十九年三月一日偵查中到庭結證稱：
        當時乙○○的談話紀錄表是由伊製作，當時乙○○說他
        在路口前遠遠的看到西向東號誌黃燈是實在的，他只有
        說遠遠的看到，經過路口時就沒有再確認燈號，丙○○
        在談話紀錄表時說自己是綠燈亮起才起步等語明確，應
        堪認定。
  （三）被告雖以前開情詞置辯。惟查，證人甲○○於本院九十
        九年八月二十七日審判期日中到庭結證稱：於九十八年
        八月十三日晚上八點多的時候，伊姊姊丙○○要從伊斜
        對面的７－１１把機車騎還給伊，伊就在和平西路與中
        華路口轉角變電箱附近走來走去等她回來，伊看到中華
        路要過和平西路的方向，也就是南北向的方向號誌燈已
        經變成綠燈了，聽到有車子過，但伊姊姊車子卻還沒有
        到，不到一分鐘，伊發現後面車子停下來，有臺摩托車
        停在旁邊，伊發現不對勁就走過去看看，看到有人把伊
        姊姊扶起來，伊摩托車已經被立起來放在斑馬線上，伊
        姊姊就叫伊打一一○報警等語明確。又臺北市○○區○○路與和平西路口於九十八年八月十三日（週四）晚上
        八時預設時制係採「簡單二時相」運作，第一時相為中
        華路東西向通行九十秒（包含黃燈四秒及全紅二秒），
        第二時相為和平西路東西向通行六十秒（包含黃燈三秒
        及全紅二秒）。有關路口號誌燈態轉換係依一定步階轉
        換，其順序為綠燈（行車與行人）、行人綠閃、行人紅
        燈、行車黃燈、行車紅燈（四面全紅清道），下一時相
        通行方向綠燈等依序互換、號誌運作係依預設時制運作
        一節，有臺北市交通管制工程處九十九年八月三日北市
        交工控字第○九九三三○○四八○○號函一份可參。再
        觀之卷附道路交通事故現場圖所示，臺北市中正區○○○路第三車道由西向東方向停止線起至本案被告指稱雙
        方普通重型機車撞擊處之距離約十八公尺，以被告於九
        十八年八月十三日警詢時自承其當時時速為每小時三十
        公里計算，可知被告固係於其行進方向之行車管制號誌
        為黃燈時通過停止線進入該交叉路口，惟於其通過停止
        線一點三二八公尺（約零點一六秒）後，其行進方向之
        行車管制號誌已轉換為紅燈，則被告於前開時間，沿臺
        北市中正區○○○路第三車道由西向東方向行駛，行至
        臺北市○○區○○路與和平西路口前某處時，既明知其
        行進方向之行車管制號誌已轉換為黃燈，應可推知中華
        路由西向東方向之行車管制號誌隨時可能由黃燈轉換為
        紅燈，被告將喪失通行權，於此情況下，被告本當暫停
        於停止線外等待，惟被告仍決定騎乘前開普通重型機車
        直行進入上開交岔路口，則被告自應提高警覺，特別注
        意車前狀況，尤應注意中華路方向是否有車輛於行車管
        制號誌轉換之際快速起步通過路口，而應加以閃避，以
        避免交通事故之發生；且依當時為天候雨，夜間有照明
        ，道路路面狀況濕潤，無缺陷，無障礙物，且視距良好
        之市區○○道路，並無不能注意之情況一情，有道路交
        通事故調查報告表（一）一份在卷可佐，被告竟疏未注
        意車前狀況，貿然騎乘前開普通重型機車直行欲通過該
        交叉路口，而遭告訴人撞擊，自難認為無過失，被告前
        開所辯顯屬事後卸責之詞，不足採信。
  （四）公訴意旨雖認被告於案發時係違反行車號誌管制繼續直
        行通過上開路口以致肇事等語。查，被告於九十八年八
        月十三日警詢時固供稱：伊沿和平東路最旁邊第三車道
        直走，在還沒騎到中華路路口前，遠遠地就看到變黃燈
        ，伊就繼續騎，伊要過去時沒注意有無變紅燈等語，告
        訴人於九十八年八月十三日警詢時先供稱：伊在肇事路
        口之東南角待轉區停等紅燈，見南向北號誌變綠燈時才
        起步行駛，至肇事地點時，伊車頭被沿和平西路第三車
        道西向東行駛之重機ＢＰＨ—○八八右車身擦撞而倒地
        受傷等語；又於九十九年一月十三日警詢時供稱：伊將
        機車停在路口的停車格內，停等紅燈，直到變綠燈時，
        伊才騎車剛起步（中華路由南往北）過去，結果就在中
        華路與和平西路口與一部重機車（和平西路由西往東方
        向行駛）ＢＰＨ—○八八發生車禍等語：並於九十九年
        二月四日偵查中供稱：乙○○說他從艋舺大道就看到燈
        號是黃燈，他就一直騎，所以他在中華路口是闖紅燈等
        語：再於九十九年五月二十日偵查中以證人身分到庭結
        證稱：伊當時是沿中華路往北方向，伊停在機車待轉區
        等待紅燈，伊等綠燈後直走，乙○○的車身就撞到伊的
        車子等語，而臺北市車輛行車事故鑑定委員會於本案偵
        查時，受偵查檢察官之囑託而為之鑑定，其鑑定結果固
        認為被告係於進入事故路口前即看到號誌轉換為黃燈，
        然其仍繼續行駛，至肇事地點時號誌似已轉換為紅燈，
        致與告訴人重機車發生撞及，是以研判被告重機車有涉
        嫌違反號誌管制之情形且為本事故之肇事原因等語，有
        臺北市交通事件裁決所九十九年四月八日北市裁鑑字第
        ○九九三二六六八一○○號函及其檢附臺北市車輛行車
        事故鑑定委員會鑑定意見書一份附卷可參。然查，被告
        係於前開時間，其行進方向即臺北市中正區○○○路由
        西向東方向之行車管制號誌為黃燈時通過停止線進入該
        交叉路口，然於其通過該停止線一點三二八公尺（約零
        點一六秒）後，其行進方向之行車管制號誌始轉換為紅
        燈等情，已如前述，又被告於前開警詢時並未自承有何
        違反行車號誌管制繼續直行通過上開路口之行為，而由
        告訴人前開警詢及偵查時之供述觀之，告訴人並未親自
        目睹被告通過停止線進入上開交叉路口時，被告行進方
        向之行車管制號誌為何，則本院自難遽以被告前開警詢
        時之供述及告訴人前開警詢、偵查時之供述，推論被告
        有違反行車管制號誌指示之行為。此外，查無其他積極
        事證可資證明被告係於其行進方向之行車管制號誌為紅
        燈時通過停止線進入該交叉路口，本院自難認為被告有
        何違反行車管制號誌指示之行為，是公訴意旨及臺北市
        車輛行車事故鑑定委員會鑑定意見均認被告當時有違反
        行車號誌管制之行為云云，應均屬誤會，附此敘明。
  （五）按汽車行駛時，駕駛人應注意車前狀況及兩車併行之間
        隔，並隨時採取必要之安全措施，道路交通安全規則第
        九十四條第三項定有明文。次按行車管制號誌各燈號顯
        示之意義如下：一、圓形綠燈：（一）在無其他標誌、
        標線禁制或指示下，圓形綠燈表示准許車輛直行或左、
        右轉。四、圓形黃燈：圓形黃燈用以警告車輛駕駛人及
        行人，表示紅色燈號即將顯示，屆時將失去通行路權。
        五、圓形紅燈：（一）車輛面對圓形紅燈表示禁止通行
        ，不得超越停止線或進入路口，道路交通標誌標線號誌
        設置規則第二百零六條第一款、第四款、第五款亦有明
        文。本案被告為普通重型機車駕駛人，於上開時間，騎
        乘其所有普通重型機車，行經臺北市中正區○○○路與
        中華路口時，自應遵守前揭道路交通安全規則之規定，
        且依當時為天候雨，夜間有照明，道路路面狀況濕潤，
        無缺陷，無障礙物，且視距良好之市區○○道路，並無
        不能注意之情況，竟疏未注意前方臺北市○○區○○路
        與和平西路交叉路口內中華路方向左右兩側是否有車輛
        於行車管制號誌轉換之際快速起步通過路口等車前狀況
        ，貿然騎乘前開普通重型機車繼續直行欲通過該交叉路
        口，致使告訴人騎乘之普通重型機車車頭撞擊被告騎乘
        之普通重型機車右側車身，其對本件事故之發生有過失
        甚為明確。又告訴人受有受有左食指瘀腫、右足痛、左
        踝痛及左足挫傷等傷害一情，已如前述，而其前開所受
        之傷害與被告之過失間亦有相當因果關係，至為灼然。
  （六）另被告選任辯護人為其辯稱：本案告訴人如注意車前狀
        況，顯可發現有人闖紅燈，自應延遲發動機車，即可避
        免本件車禍，故告訴人亦有過失等語。經查，告訴人於
        九十八年八月十三日警詢時供稱：伊當時未發現危害狀
        況等語明確。按車輛起駛前應顯示方向燈，注意前後左
        右有無障礙或車輛行人，並應讓行進中之車輛行人優先
        通行；又汽車行駛時，駕駛人應注意車前狀況及兩車併
        行之間隔，並隨時採取必要之安全措施，道路交通安全
        規則第八十九條第一項第六款、第九十四條第三項分別
        定有明文。本件告訴人為普通重型機車駕駛人，於上開
        時間，騎乘上開普通重型機車起步往前直行進入臺北市
        中正區○○路與和平西路交叉路口時，自應遵守前揭道
        路交通安全規則之規定，竟疏未注意前方上開交叉路口
        內和平西路方向左右兩側之往來車輛等狀況，即貿然騎
        乘上開普通重型機車逕自起步往前直行進入上開交叉路
        口，煞避不及，致使告訴人騎乘之上開普通重型機車車
        頭撞擊被告騎乘之前開普通重型機車右側車身，揆諸前
        述道路交通安全規則第八十九條第一項第六款、第九十
        四條第三項之規定，告訴人對本件車禍之發生，亦同有
        過失甚明。
  （七）綜上所述，被告所辯無非推諉卸責之詞，不足採信。本
        件事證明確，被告犯行堪予認定，應依法論科。
  二、核被告所為，係犯刑法第二百八十四條第一項前段之過失
      傷害罪。又被告於肇事後，警員前往現場處理時，在其上
      開犯行未為任何有偵查犯罪職權之公務員已知悉前，不逃
      避接受裁判而當場向警員自首，承認其為肇事人一節，有
      記載被告自首情形之北市○○○○○道路交通事故肇事人
      自首情形紀錄表一紙附卷可稽，是被告既已向該管公務員
      申述犯罪事實，而不逃避接受裁判，已合於刑法第六十二
      條前段所定對於未發覺之犯罪自首而接受裁判之要件，依
      該條規定減輕其刑。爰審酌被告未曾因故意犯罪受有期徒
      刑以上刑之宣告，此有臺灣高等法院被告前案紀錄表一份
      在卷可憑，素行尚可，惟因一時貪便，疏未注意車前狀況
      因而肇事，對告訴人所造成之傷害非輕，犯後否認犯行，
      一再飾詞卸責，未見悔意反省，態度不佳，迄今未能與告
      訴人就民事賠償達成和解等一切情狀，量處如主文所示之
      刑，併諭知易科罰金之折算標準。
據上論斷，應依刑事訴訟法第二百八十四條之一、第二百九十九
條第一項前段，刑法第二百八十四條第一項前段、第六十二條前
段、第四十一條第一項前段，刑法施行法第一條之一第一項、第
二項前段，判決如主文。
本案經檢察官盧慧珊到庭執行職務
中    華    民    國    99    年    9     月    10    日
                  臺灣臺北地方法院交通法庭
                      法      官  雷淑雯
以上正本證明與原本無異。
如不服本判決，應於收受送達後十日內向本院提出上訴書狀，並
應敘述具體理由；其未敘述上訴理由者，應於上訴期間屆滿後二
十日內向本院補提理由書（均須按他造當事人之人數附繕本）「
切勿逕送上級法院」。告訴人或被害人如對於本判決不服者，應
具備理由請求檢察官上訴，其上訴期間之計算係以檢察官收受判
決正本之日期為準。
                      書  記  官  蕭君卉
中    華    民    國    99    年    9     月    10    日
附錄本案論罪科刑所適用法條全文：
中華民國刑法第二百八十四條
因過失傷害人者，處六月以下有期徒刑、拘役或五百元以下罰金
，致重傷者，處一年以下有期徒刑、拘役或五百元以下罰金。
從事業務之人，因業務上之過失傷害人者，處一年以下有期徒刑
、拘役或一千元以下罰金，致重傷者，處三年以下有期徒刑、拘
役或二千元以下罰金。

司法院資訊處製作；財團法人民間司法改革基金會備份。
